臺灣高雄地方法院民事判決　九十一年婚字第一二○一號
　　原　　　告　甲○
　　　　　　　　送達代收人　丙.
　　被　　　告　乙○○
右當事人間離婚事件，本院判決如左：
    主      文
准原告與被告離婚。
訴訟費用由被告負擔。
    事      實
甲、原告方面：
  一、聲明：求為判決准原告與被告離婚。
  二、陳述：兩造於民國六十二年二月一日結婚，被告為一悍妻、潑婦，只要見原告
      在家，即無緣無故以極其惡毒、不堪入耳字句辱罵原告，原告如予還口，則除
      遭棍棒攻擊外，被告亦會隨即跑往各樓層所有電源開關及自來水龍頭打開，直
      到八十九年某日上午被告大姐之第二女婿劉印祖來訪，見到此景，告知岳母，
      才未再發生，被告另於日常生活衣食住行惡規禁令甚多，不便一一呈述。而被
      告又不守婦道，要求全家不得將大門內鐵的橫閂拉下，以利其夜間進出，原告
      告知如此易遭歹徒侵入，反遭被告用手指面額大聲吼道如有歹徒，也是原告帶
      進來的等語。被告於六十八年至七十三年間在外與人同居達五年之久，其間被
      告祖母病故，其娘家動員多人尋找數日，始找回被告為祖母送葬，而原告並無
      不能人道，然被告自六十六年迄今，已逾二十五個年頭，拒不履行夫妻義務，
      爰依民法第一千零五十二條第一項第三款、第二項規定，擇一請求判決如聲明
      。
  三、證據：提出戶籍謄本一件為證。
乙、被告方面：
  一、聲明：請求駁回原告之訴。
  二、陳述：被告並未在外與人同居，也沒有虐待原告，但確實已經十年沒有與原告
      履行夫妻義務，原告是利用被告在外工作時，於九十一年六月底自行離家。同
      意離婚，也認為無法與原告繼續維持婚姻關係，但原告須支付贍養費。
    理  由
一、原告起訴主張兩造於六十二年二月一日結婚，被告為一悍妻、潑婦，只要見原告
    在家，即無緣無故以極其惡毒、不堪入耳字句辱罵原告，原告如予還口，則除遭
    棍棒攻擊外，被告亦會隨即跑往各樓層所有電源開關及自來水龍頭打開，直到八
    十九年間岳母知悉該情後，才未再發生，被告另於日常生活衣食住行惡規禁令甚
    多，且不守婦道，要求全家不得將大門內鐵的橫閂拉下，以利其夜間進出，原告
    告知如此易遭歹徒侵入，反遭被告用手指面額大聲吼道如有歹徒，也是原告帶進
    來的。被告於六十八年至七十三年間在外與人同居達五年之久，而原告並無不能
    人道，然被告自六十六年迄今，已逾二十五個年頭，拒不履行夫妻義務，爰依民
    法第一千零五十二條第一項第三款、第二項規定，擇一請求判決離婚等語。被告
    則以確實已經十年沒有與原告履行夫妻義務，但並未在外與人同居，也沒有虐待
    原告，原告於九十一年六月底，利用被告在外工作時，自行搬離家中，被告認為
    無法與原告繼續維持婚姻關係，同意離婚，但原告須支付贍養費等語資為抗辯。
二、原告主張兩造於六十二年二月一日結婚，現婚姻關係仍存續中之事實，已據其提
    出戶籍謄本一件為證，堪信為真實。
三、按夫妻之一方受他方不堪同居之虐待者，得請求離婚，民法第一千零五十二條第
    一項第三款固有明文。惟按該款所謂不堪同居之虐待者，係指予以身體上或精神
    上不可忍受之痛苦，致不堪繼續同居者而言，如非客觀的已達於此程度，不容夫
    妻之一方，以主觀之見解，任意請求與他方離婚（最高法院三十四年上字第三九
    六八號判例參照）。本件原告主張依民法第一千零五十二條第一項第三款規定訴
    請離婚，無非是以被告為悍妻、潑婦，只要見原告在家，即無緣無故以極其惡毒
    、不堪入耳字句辱罵原告，原告如予還口，則除遭棍棒攻擊外，被告亦會隨即跑
    往各樓層所有電源開關及自來水龍頭打開，直到八十九年間岳母知悉後，才未再
    發生，被告另於日常生活衣食住行惡規禁令甚多，且不守婦道，要求全家不得將
    大門內鐵的橫閂拉下，以利其夜間進出，原告告知如此易遭歹徒侵入，反遭被告
    用手指面額大聲吼道如有歹徒，也是原告帶進來的等情為由，惟為被告所否認，
    原告復未舉證以實其說，自難認受有何被告不堪同居之虐待，是原告依民法第一
    千零五十二條第一項第三款之規定訴請離婚，尚屬無據。
四、次按有民法第一千零五十二條第一項以外之重大事由，難以維持婚姻者，夫妻之
    一方得請求離婚，民法第一千零五十二條第二項前段定有明文。而民法親屬編於
    七十四年修正後，於同法第一千零五十二條增列第二項離婚事由之概括規定，其
    目的在使夫妻請求裁判離婚之事由較富彈性。是夫妻間發生足使婚姻難以維持之
    重大事由者，雖不符合該條第一項所列各款情形，亦無不准依該法條第二項訴請
    離婚之理（最高法院八十六年度第二次民事庭會議決議同此見解）。又民法第一
    千零五十二條第二項所謂有重大事由，難以維持婚姻者，必須主觀、客觀上均認
    為難以維持婚姻之情形，始足當之（司法院八十一年二月二十七日（81）廳民一
    字第○二六九六號函復台高院同此見解）。本件原告主張兩造已二十五年未履行
    夫妻間義務之情，該二十五年期間固為被告所否認，惟其亦坦認兩造間已長達十
    年未履行夫妻間義務之事實，參以被告陳稱：「我願意和聲請人離婚」、「我要
    離婚」（見本院九十一年八月十一日調解程序筆錄）、「我同意離婚」、「我已
    無法與原告再維持婚姻關係」（見本院九十一年九月十六日言詞辯論筆錄）、「
    我們婚姻不能維持，主要因為個性不合」（見本院九十一年十月二十三日言詞辯
    論筆錄）等語，兩造既已長達十年未履行夫妻間義務，又均表明無法再維持婚姻
    關係，是兩造主觀、客觀上均足認為難以維持婚姻，依前揭說明，原告依民法第
    一千零五十二條第二項訴請離婚，應予准許。
五、末按夫妻無過失之一方，因判決離婚而陷於生活困難者，他方縱無過失，亦應給
    與相當之贍養費，民法第一千零五十七條固定有明文。查本件係原告提起離婚之
    訴，被告並未提起離婚之反訴，是其於本院審理時請求如准原告與被告離婚，原
    告應給付贍養費云云，要無可採，附此敘明。
六、結論：原告之訴為有理由，依民事訴訟法第七十八條，判決如主文。
中　　　華　　　民　　　國　　九十一　　年　　十一　　  月　　  八  　　日
                                    臺灣高雄地方法院家事法庭
~B法　　　官　李麗珠
右為正本係照原本作成
如不服本判決，應於送達後廿日內，向本院提出上訴狀並表明上訴理由，如於本判決宣
示後送達前提起上訴者，應於判決送達後十日內補提上訴理由書（須附繕本）。
中　　　華　　　民　　　國　　九十一　　年　　十一　　  月  　　八  　　日
~B法院書記官　梁  竫
